【裁判字號】    89,自,938
【裁判日期】    900110
【裁判案由】    詐欺
【裁判全文】
臺灣臺中地方法院刑事判決                          八十九年度自字第九三八號
    自  訴  人  甲○○
    被      告  乙○○
右列被告因詐欺案件，經自訴人提起自訴，本院判決如左：
    主  文
乙○○無罪。
    理  由
一、自訴意旨略以：被告乙○○經營「建國工程行」，自訴人自民國八十九年初起即
    陸續受僱於被告從事鷹架代工之零工，每日薪資新台幣（下同）一千五百元，被
    告原均有依約給付工資，據自八十九年五月間起，被告竟拒不給付工資，迄今共
    積欠自訴人八十九年五、六、七、八月之工資合計共一萬元未為給付，經自訴人
    口頭催討並聲請法院核發支付命令，被告仍拒不給付工資等語，因認被告涉犯刑
    法第三百三十九條之詐欺罪嫌。
二、自訴人認被告涉有右揭罪嫌，無非以被告積欠八十九年五、六、七、八月之工資
    合計一萬元，經催討仍未為給付等語，為其論據。訊據被告乙○○固不諱言有僱
    用自訴人，並仍積欠自訴人工資一萬元未為給付之事實，惟堅決否認有何詐欺之
    犯行，並辯稱：係因一時經濟狀況較差才未為給付，於同年九月間曾口頭向自訴
    人說明，並請求緩期清償，但自訴人卻直接提起訴訟等語。
三、按犯罪事實應依證據認定之，無證據不得推定其犯罪事實；不能證明被告犯罪或
    其行為不罰者，應諭知無罪判決。刑事訴訟法第一百五十四條、第三百零一條第
    一項分別定有明文。又認定不利於被告之事實，需依積極證據，茍積極證據不足
    為不利於被告事實之認定時，即應為有利於被告之認定，更不必有何有利之證據
    。再自訴人之指訴係以使被告受刑事訴追為目的，是其陳述是否與事實相符，仍
    應調查其他證據以資審認。此外，刑法第三百三十九條之詐欺罪之成立，係以意
    圖為自己或第三人不法所有，以詐術使人將本人或第三人之物交付、或得財產上
    不法之利益為要件，所謂以詐術使人交付或得財產尚不法利益，必須被詐欺人因
    其詐術而陷於錯誤，若其所用方法，不能認為詐術，亦不致使人陷於錯誤，即不
    構成該罪。換言之，該罪必須行為人自始基於不法所有之意圖，以詐術使人交付
    財物或給予財產上之利益，始能構成。至於民事當事人間，若有未依債務本旨履
    行債務之情形，在一般社會經驗而言，原因非一，非必出於自始無意給付之詐欺
    犯罪一端；而刑事被告依法不負自證無罪之義務，故在別無積極證據之情形下，
    自難違反刑事訴訟法第一百五十四條之規定，以被告單純債務不履行之狀態，即
    推定被告自始有不法所有之意圖而施用詐術。經查，自訴人係於八十九年年初自
    行前往被告所經營之「建國工程行」應徵擔任鷹架代工之零工，工資原為每日一
    千五百元，同年六、七月後調整為每日一千七百元，且工資被告原均有正常給付
    ，此為自訴人自承之事實，則依自訴人受僱於被告之經過及被告給付工資之紀錄
    觀之，尚難認自訴人受僱於被告從事鷹架代工，係出於被告施用詐術行為所致，
    且被告辯稱曾口頭告知自訴人因經濟狀況不佳，請求自訴人容許被告暫緩清償，
    而被告就自訴人確曾以電話與之聯絡請求緩期清償乙節亦不否認，再由自訴人所
    提出之錄音帶暨譯文內容觀之，被告從未否認有積欠自訴人工資之情事，僅雙方
    就工資數額之計算略有爭議，則被告事後雖有未依約給付工資之事實，應僅係單
    純債務不履行之民事糾紛，尚與刑法詐欺罪無涉，究不得僅因被告有未按時履行
    給付工資之債務，即逕行推定被告有詐欺之犯行，揆諸上開說明，自屬明灼。而
    本案除自訴人之指訴外，復查無其他積極證據足資證明被告確有自訴人所指之犯
    行，依法自應為被告無罪之諭知。
據上論斷，應依刑事訴訟法第三百四十三條、第三百零一條第一項，判決如主文。
中      華      民      國      九十      年      一      月      十    日
                                    臺灣臺中地方法院刑事第二庭
                                        法  官  呂 麗 玉
右正本證明與原本無異。
如不服本判決，應於送達後十日內向本院提出上訴狀 （須附繕本） ，上訴於台灣高
法院台中分院。
                                        書記官
中      華      民      國      九十      年      一      月    十一    日


司法院資訊處製作；財團法人民間司法改革基金會備份。
